臺灣高等法院臺中分院民事裁定　　　　　96年度破抗字第37號
抗告人　甲○○
上列抗告人聲請宣告破產事件，對於中華民國96年 6月12日台灣
台中地方法院96年度破字第55號裁定，提起抗告，本院裁定如下
：
    主  文
原裁定廢棄，發回台灣台中地方法院。
    理  由
一、本件抗告人以其負債新台幣（下同） 4,239,150元，而資產
    僅現金 351,000元，不能清償債務，向台灣台中地方法院（
    下稱台中地院）聲請宣告破產。經台中地院以抗告人之資產
    僅現金351,000元及投資 11,840元，而抗告人每年需支出家
    庭必要生活費用 346,500元，如宣告破產，抗告人尚須支付
    破產管理人之報酬，以最低工資每月15,840元計算，每年須
    支出 190,080元，即使依抗告人所稱之一般行情4、5萬元，
    抗告人每年應支出之財團費用至少396,500元或536,580元，
    再以破產事件之辦案期限為2年，抗告人在2年之破產期間應
    支付之財團費用至少高達793,000元或1,073,160元，遠超過
    抗告人現有財產。抗告人之現有財產已不敷清償財團費用及
    財團債務，無宣告抗告人破產之實益，爰裁定駁回抗告人破
    產之聲請。抗告人聲明不服，其抗告意旨略以：抗告人之資
    產不能清償債務，已有破產之原因，而抗告人係因無力負擔
    龐大債務，乃聲請宣告破產，豈能以抗告人欠缺鉅額生活費
    為由不准其聲請，且生活費抗告人之親友願意接濟，抗告人
    並願放棄優先受償權利，將所有財產用以償還債務，破產財
    團應可支付財團費用及財團債務，自仍有宣告破產之實益云
    云。
二、按破產，對債務人不能清償債務者宣告之，為破產法第57條
    所明定。又依同法第 148條規定之旨趣，除債務人之財產不
    敷清償破產財團費用及財團債務外，尚難認無宣告破產之實
    益。是以法院就破產之聲請，依同法第63條第 2項之規定，
    應本於職權為必要之調查，倘債務人確無財產可構成破產財
    團，或債務人之財產不敷清償財團費用及財團債務，無從依
    破產程序清理其債務時，始得以無宣告破產之實益，裁定駁
    回聲請。另破產管理人之報酬、破產人及其家屬之必要生活
    費用均為財團費用，固應先於破產債權，隨時由破產財團清
    償之（破產法第95、97條規定），但破產管理人之報酬，破
    產人及其家屬之必要生活費用，其確實之金額仍應由法院詳
    為調查，而非以臆測之詞遽予認定。
三、本件抗告人之資產僅現金351,000元及投資 11,840元，已不
    能清償抗告人之債務 4,239,150元，則抗告人主張其資產已
    不能清償其債務，有破產之原因，即可採信。而台中地院認
    定若宣告抗告人破產，抗告人之破產財團每年需支付破產管
    理人之報酬190,080元及抗告人家庭必要生活費346,500元，
    以破產事件之辦理期限為2年，即需負擔1,073,160元財團費
    用，遠超過抗告人之資產。惟抗告人之財產除現金 351,000
    元外，僅投資中信證券股份有限公司11,840元必須變現，破
    產管理人處理破產財團之財產非常容易，若宣告抗告人破產
    ，破產程序之進行可迅速終結，不需花費 1年之時間，台中
    地院以破產事件之辦理期限為 2年，臆測抗告人之破產程序
    需 2年之期間始能終結，顯有未洽，其認定抗告人之破產財
    團每年應支出財團費用至少396,500元或536,580元， 2年應
    負擔至少高達793,000元或1,073,160元，自屬無據。又破產
    管理人之報酬，由法院定之，破產法第84條定有明文。法院
    在核定破產管理人之報酬時，實務上向來係由承辦法官斟酌
    案情繁簡，破產管理人處理破產財團之財產難易、時間長短
    、分配是否適當，及會計師公會或律師公會收費標準，鮮有
    以勞工最低工資每月15,840元按月計酬之方式核定破產管理
    人報酬之情事，是台中地院預估破產管理人報酬之方式，自
    非允當。本件抗告人之財產容易處理，破產管理人進行破產
    程序之時間不長，抗告人所稱比照律師一般訴訟案件之收費
    標準，本件破產管理人費用之一般行情為4、5萬元，尚非不
    可信。至抗告人之家庭生活必要費用，台中地院係以其家庭
    成員四人，其中一人已逾70歲，依95年度綜合所得稅扶養親
    屬免稅額之標準，每年為346,500元（77,000X3＋115,500X1
    ＝ 346,500）。但抗告人之家庭成員有其配偶羅偉誠，羅偉
    誠是否無力負擔家庭生活費用而須全由抗告人負擔？另抗告
    人之長子羅富為73年10月31日出生，業已成年，是否尚在學
    無法分擔家計？抗告人之公公或婆婆（抗告人之狀紙係謂有
    公公需扶養，但依其戶籍謄本及報稅資料，抗告人所需扶養
    者係為婆婆）是否僅羅偉誠而無其他子女可扶養（依戶籍謄
    本所示羅偉誠係次男）？抗告人之家庭生活費用是否無其他
    親友可接濟（抗告人已提出其親友願接濟之承諾書）？抗告
    人省吃儉用每月之家庭生活費用是否尚須將近 3萬元？台中
    地院悉未調查，即以抗告人報稅標準，認定抗告人每年需負
    擔家庭生活必要費用 346,500元，不無率斷。本件抗告人之
    資產是否確不敷清償破產財團費用及財團債務，洵非無疑，
    台中地院未經詳查，遽以抗告人所提出構成破產財團之財產
    ，縱進行破產程序仍不足清償破產財團費用及財團債務，難
    認有宣告破產之實益為由，裁定駁回抗告人破產宣告之聲請
    ，顯有未洽。抗告意旨指摘原裁定不當，求予廢棄，應有理
    由，因抗告人若經宣告破產，破產程序應由台中地院進行，
    爰由本院廢棄原裁定，發回台中地院更為適當之處理。
四、依破產法第5條、民事訴訟法第492條，裁定如主文。
中　　華　　民　　國　　96　　年　　7 　　月　　16　　日
                  民事第四庭    審判長法　官  黃斐君
                                      法　官  黃永祥
                                      法　官  陳蘇宗
以上正本係照原本作成。
再為抗告應以適用法規顯有錯誤為理由，並經本院之許可，該許
可以原裁定所涉及之法律見解具有原則上之重要性者為限。
如提起再抗告者應於裁定送達後10日內向本院提出抗告理由狀（
須按照他造人數附具繕本）並繳納抗告裁判費新臺幣1,000元，
同時委任律師或具有律師資格之關係人為代理人。
                                      書記官  林振甫
中　　華　　民　　國　　96　　年　　7 　　月　　17　　日
                                                      Ｍ
